最高法院刑事判決　　　　　　　　　　　　　　　九十一年度台上字第一五二六號
　　上　 訴　 人　台灣高等法院高雄分院檢察署檢察官
　　上訴人即被告　甲○○
右上訴人等因被告強盜案件，不服台灣高等法院高雄分院中華民國九十一年一月八日
第二審判決（九十年度上訴字第一四００號，起訴案號：台灣屏東地方法院檢察署九
十年度偵字第三四八一號），提起上訴，本院判決如左：
    主  文
原判決關於罪刑部分撤銷。
甲○○意圖為自己不法之所有，攜帶兇器，於夜間侵入住宅，以強暴至使不能抗拒而
取他人之物，累犯，處有期徒刑柒年貳月。水果刀壹支沒收。
    理  由
本件原判決認定上訴人即被告甲○○（原名沈保全）曾於民國八十八年間因竊盜案件
，經台灣屏東地方法院判處有期徒刑一年，上訴台灣高等法院高雄分院判決駁回上訴
確定，於九十年一月九日執行完畢。猶不知悔改，復意圖為自己不法所有，於九十年
五月二十七日二十二時許，在屏東市長安里竹圍巷三之六號被害人顧慶中住屋內，見
被害人年邁體衰躺於床舖上，持所有之水果刀一支割傷被害人左手拇指（傷害未具告
訴），並以水果刀架住其頸部至使不能抗拒，搜其身上褲子並於床舖下強行取走被害
人之現款新台幣（下同）四百元。甲○○隨即將上開水果刀，丟入屏東市六合橋下之
水溝內（不能證明已滅失），所得財物之四百元花用無存。嗣經被害人報警而於同（
五）月三十一日為警緝獲等情。係以上開事實，業據被害人於警詢指訴綦詳，另證人
蘇英琴於警詢及檢察官偵查中指陳，聽到有人摔倒聲音出去看，見甲○○在被害人家
門前，有看見被害人左手受傷，甲○○背後持一支刀等語，並有被害人左手拇指割傷
之照片二幀附於警卷足稽，復參酌甲○○亦自承有持刀至被害人住屋內及取走四百元
等情，為其所憑之證據及認定之理由。並以甲○○雖否認有強盜犯行，以四百元是被
害人自己給付，未曾以刀架住被害人頸部，被害人的傷是自己靠過來搶水果刀割到，
並非強盜云云為辯；而指定辯護人則以，被害人與證人蘇英琴之證詞均為審判外之陳
述及傳聞證據，甲○○之動機應非強盜，被害人之傷亦非故意所為等語為甲○○辯護
。然甲○○深夜無故持刀進入被害人家中，被害人與其無親誼關係，如非不能抗拒，
當不會無故給予四百元，參酌案發後隨即將刀丟棄，被害人確有受傷等情，其係強盜
被害人之現款無疑。而被害人就被害事實，以言詞向司法警察機關申告犯罪，證人蘇
英琴所為證言，係其親身經歷、親自目睹耳聞之事實，均非傳聞之詞。至被害人自檢
察官偵查起迭經傳喚，因病手術，已神智不清，無法言語，而未到庭，但其警詢之陳
述，參照本院七十二年台上字第一二０三號判例意旨，自得採為認定犯罪事實之證據
資料。證人蘇英琴在偵查中已經合法訊問，其陳述明確別無訊問之必要，依刑事訴訟
法第一百六十九條規定，雖於審判中並未再行傳喚作證，程序上尚無瑕疵可言。另被
害人雖稱甲○○手持「菜刀」、證人蘇英琴則稱持「柴刀」，因當時深夜光線不佳，
情況緊急，難免誤認，自以甲○○所供持水果刀為可採。均逐一於理由欄內予以指駁
及說明。復以甲○○所為係犯懲治盜匪條例第五條第一項第一款之意圖為自己不法所
有，以強暴致使不能抗拒而取他人之物罪。其曾於八十八年間因竊盜案件，經台灣屏
東地方法院判處有期徒刑一年，上訴台灣高等法院高雄分院判決駁回上訴確定，於九
十年一月九日執行完畢，有台灣高等法院被告全國前案紀錄表足稽，於五年以內再犯
本件有期徒刑以上之罪，為累犯，依刑法第四十七條規定加重其刑，惟無期徒刑部分
依法不得加重。甲○○第二審上訴意旨，仍執原審所辯陳詞，否認犯罪，指摘第一審
判決不當，雖無理由，惟第一審判決就犯罪地點載為屏東市長安里竹圍巷三之二號，
主文僅載「犯懲治盜匪條例第五條第一項第一款之罪」，又未引刑事訴訟法第三百條
之規定變更起訴法條，自有可議，因而撤銷第一審判決，改判適用刑法第三十八條第
一項第二款、第四十七條，懲治盜匪條例第五條第一項第一款、第八條，並斟酌甲○
○素行欠佳、於深夜持刀對獨自在家之老邁鄰人強盜，惡性非輕，犯後復一再設詞狡
辯，未見悔意，惟犯罪所得僅四百元、被害人所受傷害並非嚴重等一切情狀，量處有
期徒刑七年六月，所用之水果刀一把，係其所有，雖未扣押，但無證據證明業已滅失
，乃依法宣告沒收。盜匪所得四百元已花用無存，為其供明在卷，無庸為發還被害人
之諭知。原非無見。甲○○上訴意旨略謂：原審未調查被害人於警詢之指訴之真實性
，而蘇英琴之證言，並不能證明其當時確有對被害人施以強暴之手段，原審有應調查
之證據未予調查，及認定事實與所採用證據不相適合之違法云云。惟查原判決認定其
有上開犯行，已依調查所得之證據資料詳加指駁及說明。甲○○上開上訴意旨無非就
原判決已明白論斷之事項及採證認事職權之行使，徒憑己見，為事實上之爭執，固難
認有理由。然懲治盜匪條例業經總統於九十一年一月三十日公布廢止，同日公布修正
刑法第三百三十條條文，依刑法第二條第一項規定，並參酌本院二十五年上字第二六
七號、二十八年上字第二三九七號、五十一年台上字第二一七九號判例意旨，自應就
甲○○行為時有效之懲治盜匪條例與裁判時之修正後刑法比較適用。比較甲○○行為
時法即懲治盜匪條例第五條第一項第一款之刑罰（無期徒刑或七年以上有期徒刑），
及裁判時法即上開修正公布之刑法第三百三十條第一項加重強盜罪之刑罰（七年以上
有期徒刑），以適用裁判時法即後一法律規定有利於甲○○，自應適用該法律裁判。
檢察官起訴認係犯同法第三百二十八條，起訴法條應予變更。原判決未及為上開新舊
法之比較適用，檢察官及甲○○上訴意旨，分別以此指摘，為有理由，然此違誤，不
影響於事實之確定，可據以為裁判，應由本院將其罪刑部分撤銷，自為判決，並斟酌
甲○○素行、犯罪後態度、犯罪所生之損害等情狀，量處如主文第二項所示之刑。犯
罪用之水果刀為其所有，雖未扣押，既未滅失，仍予宣告沒收。
據上論結，應依刑事訴訟法第三百九十七條、第三百九十八條第一款、第三百八十七
條、第三百條、第二百九十九條第一項前段，刑法第三百三十條第一項、第二條第一
項前段、第四十七條、第三十八條第一項第二款，判決如主文。
中      華      民      國    九十一    年      三      月    二十一    日
                              最高法院刑事第十二庭
                                  審判長法官  張  淳  淙
                                        法官  謝  俊  雄
                                        法官  蘇  振  堂
                                        法官  賴  忠  星
                                        法官  惠  光  霞
      右正本證明與原本無異
                                              書  記  官
中      華      民      國    九十一    年      三      月    二十八    日
